【裁判字號】    89,上易,119
【裁判日期】    890216
【裁判案由】    傷害
【裁判全文】
臺灣高等法院臺南分院刑事判決          八十九年度上易字第一一九號
      上  訴  人
      即  被  告  乙  ○  ○
右列上訴人因傷害等案件，不服臺灣嘉義地方法院八十八年度易字第一○六五號中華
民國八十八年十二月七日第一審判決（起訴案號：臺灣嘉義地方法院檢察署八十八年
度偵字第五五一七號），提起上訴，本院判決如左：
      主      文
上訴駁回。
乙○○、甲○○均緩刑貳年。
      事      實
一、乙○○與甲○○係夫妻關係，二人感情不睦，甲○○於民國（下同）八十八年七
    月二十五日上午八時十五分許，因至嘉義縣鹿草鄉豐稠村之臺灣嘉義監獄停車場
    等候乙○○自臺灣嘉義監獄下班後與之交談，乙○○置之不理，並欲駕駛其所有
    車牌號碼ＳＰ─五八七六號自用小客車離去，甲○○即基於妨害乙○○駕駛上開
    自用小客車離去之犯意，在上開臺灣嘉義監獄停車場內，以強拉乙○○上開自用
    小客車左前車門，並於乙○○將其手拉開後，又於乙○○開啟車門坐入駕駛座，
    以車鑰匙準備插入電門啟動上開自用小客車時，出手欲強取鑰匙未果，復強拉乙
    ○○所駕駛之上開自用小客車左前車門等強暴方法，阻止乙○○駕駛上開自用小
    客車離去，妨害乙○○行使駕駛上開自用小客車之權利。乙○○見狀竟即基於普
    通傷害之犯意，以其上開自用小客車左前車門夾撞甲○○之右手，致甲○○受有
    右手第二指背擦傷○‧五公分×○‧五公分、右手第四指背擦傷○‧五公分×○
    ‧四公分、右手第二、三、四、五指淤腫等傷害，乙○○並於甲○○因手部疼痛
    鬆手後，旋即駕車離去。
二、案經乙○○、甲○○訴由嘉義縣警察局水上分局報請臺灣嘉義地方法院檢察署檢
    察官偵查起訴。
      理      由
一、訊據上訴人即被告乙○○、甲○○均矢口否認上開犯行，被告乙○○辯稱：其僅
    有佯裝欲走出上開自用小客車，趁被告甲○○放手之際，將車門上鎖後駕車離去
    ，並未以車門夾撞被告甲○○手部，且被告甲○○於警訊時所指稱之八十八年七
    月二十五日上午八時二十五分許之時間，其業至嘉義縣警察局水上分局鹿草分駐
    所報案云云；被告甲○○則辯稱：其僅有將手放置於被告乙○○上開自用小客車
    上，並未強拉車門、強取鑰匙云云。
二、前揭犯罪事實，迭據被告乙○○、甲○○分別於警訊時、原審偵審中及本院審理
    時分別指訴在卷（見警卷第一頁至第三頁；偵查卷第九頁、第一○頁、第二十九
    頁、第三○頁；一審卷第十三頁背面、第十四頁）；而被告甲○○所受之上開傷
    害，確有可能係因遭車門夾傷所致，亦經證人即臺灣省立朴子醫院醫師張金龍於
    原審審理時證述在卷（見一審卷第二十三、二十四頁），參以被告甲○○供承：
    其於上開時、地等候被告乙○○下班，欲與被告乙○○談話遭拒等詞，顯見被告
    二人感情不睦，則被告甲○○於特地前往臺灣嘉義監獄停車場等候被告乙○○下
    班，被告乙○○又拒絕與之交談，欲駕車離去之情形下，被告甲○○為達其與被
    告乙○○交談之目的，進而以強拉被告乙○○上開自用小客車左前車門及強取上
    開自用小客車鑰匙等強暴方法，以阻止被告乙○○駕駛上開自用小客車離去，衡
    情非無可能，而被告乙○○於欲駕車離去之際，屢為被告甲○○以強拉車門及強
    取鑰匙等強暴方法予以阻止，且於駕車離去現場後，旋至嘉義縣警察局水上分局
    鹿草分駐所報案（有報案單在卷可考），訴請被告甲○○涉犯妨害自由罪嫌等情
    觀之，被告乙○○於遭被告甲○○阻止其駕車離去時之情緒，應係甚為憤怒，在
    此情況下，被告甲○○指訴被告乙○○憤而以上開自用小客車車門夾撞其手部，
    迨其疼痛鬆手後駕車離去，亦非無可能；又被告乙○○係於八十八年七月二十五
    日上午八時十九分許，至嘉義縣警察局水上分局鹿草分駐所報案，此經證人即嘉
    義縣警察局水上分局鹿草分駐所警員劉永得於原審審理時證述屬實（見一審卷第
    四十三頁），並有嘉義縣警察局水上分局受理刑事案件報案三聯單一份附於偵查
    卷（見一審卷第一五頁）可稽，然被告二人係於被告乙○○於八十八年七月二十
    五日上午八時十五分許自台灣嘉義監獄下班後，在臺灣嘉義監獄之停車場內發生
    爭執，而被告甲○○妨害被告乙○○駕車離去之時間前後僅有三十秒至一分鐘時
    間，亦據被告乙○○於警訊時供明在卷（見警卷第一頁背面、第二頁），且自臺
    灣嘉義監獄至嘉義縣警察局水上分局鹿草分駐所路程開車約時五分鐘之事實，經
    證人劉永得於原審審理時證述無訛（見一審卷第四十三頁），是本件案發時間應
    係被告乙○○自臺灣嘉義監獄下班之八十八年七月二十五日上午八時十五分許，
    縱被告甲○○於警訊時供稱之案發時間為八十八年七月二十五日上午八時二十五
    分許。惟被告二人既確有於如被告甲○○所供之於八十八年七月二十五日上午八
    時十五分許，被告乙○○自臺灣嘉義監獄下班後，在臺灣嘉義監獄之停車場內發
    生爭執之事實，足徵被告甲○○所供上開情節，應非子虛，其於警訊時供稱之案
    發時間應屬誤記，被告二人上開所辯，均係事後卸責之詞，不足採信，此外，復
    有臺灣省立朴子醫院驗傷診斷書一份在卷足憑（警訊卷第四頁），事證明確，被
    告乙○○上開普通傷害犯行、被告甲○○上開以強暴妨害人行使權利犯行，均堪
    認定。
三、核被告乙○○所為，係犯刑法第二百七十七條第一項之普通傷害罪；被告甲○○
    所為，係犯刑法第第三百零四條第一項之強制罪。原審審酌被告二人犯罪之動機
    、目的、手段、被告甲○○係因欲與被告乙○○交談遭拒後，始以強拉車門及強
    取鑰匙等強暴方法，阻止被告乙○○離去，其妨害被告乙○○駕車離去之時間僅
    有三十秒至一分鐘；被告乙○○則係因遭被告甲○○阻止駕車離去，為使被告甲
    ○○鬆手，始憤而以車門夾撞被告甲○○，且被告甲○○所受傷害情形尚屬輕微
    、被告二人迄今均尚未和解、所生危害及犯後均飾詞狡辯，不知悔改之態度等一
    切情狀，適用刑法第二百七十七條第一項、第三百零四條第一項、第四十一條，
    罰金罰鍰提高標準條例第一條前段、第二條，各量處拘役五十日，並均諭知如易
    科罰金均以三百元折算一日之折算標準。認事用法，均無不合，量刑亦屬妥適。
    被告乙○○、甲○○等上訴否認犯罪，指摘原判決不當，為無理由，應予駁回。
四、查被告乙○○、甲○○等均未曾受有期徒刑以上刑之宣告，有前案資料查註紀錄
    表可查，本件乃夫妻二人吵架引起之糾紛，經偵審程序及刑事判決教訓，應知警
    惕諒無再犯之虞，本院認所宣告之刑，以暫不執行為適當，併均諭知緩刑二年，
    以勵自新。
五、據上論斷，應依刑事訴訟法第三百六十八條，刑法第七十四條第一款，判決如主
    文。
本案經檢察官劉欽銘到庭執行職務。
中  華  民  國      八  十  九      年      二      月      十  六      日
                                臺灣高等法院臺南分院刑事第二庭
                                    審判長法官  游    明    仁
                                          法官  李    文    福
                  法官  蔡    長    林
右正本證明與原本無異。
不得上訴。
                                    法院書記官  李    培    薇
中  華  民  國      八  十  九      年      二      月      十  七      日
附錄本案論罪科刑法條全文
刑法第二百七十七條：傷害人之身體或健康者，處三年以下有期徒刑，拘役或一千元
                    以下罰金。
                    犯前項之罪，因而致人於死者，處無期徒或七年以上有期徒刑
                    ，致重傷者，處三年以上、十年以下有期徒刑。
刑法第三百零四條：以強暴、脅迫使人行無義務之事或妨害人行使權利者，處三年以
                  下有期徒刑、拘役或三百元以下罰金。
                  前項之未遂犯罰之。


司法院資訊處製作；財團法人民間司法改革基金會備份。
